臺灣高等法院民事裁定
110年度國抗字第5號
抗  告  人  景龍江  
上列抗告人因與相對人公務人員保障暨培訓委員會間請求國家賠
償等事件，對於中華民國110年1月8日臺灣臺北地方法院109年度
國字第14號裁定，提起抗告，本院裁定如下： 
    主  文
一、抗告駁回。
二、抗告費用由抗告人負擔。
    理  由
一、抗告意旨略以：伊為民國106年特種考試交通事業鐵路人員
    考試佐級養路工程類科筆試錄取人員，於107年1月16日至同
    年4月24日間，分配至交通部臺灣鐵路管理局所屬臺北工務
    段接受實務訓練(下稱系爭實務訓練），訓練期滿後，該局
    重新評定結果為47分，相對人即以107年7月27日公評字第10
    70010191號函核定伊之系爭實務訓練成績為不合格，並廢止
    伊之受訓資格（下稱系爭行政處分）；相對人所為不符「公
    務人員特種考試申請舉辦考試機關訂定本質特性考核規定原
    則」（下稱系爭原則）第1、2、3、4點，致侵害伊應考試服
    公職之權利，伊得依國家賠償法第2條第2項及第7條第1項但
    書規定請求回復損害發生前原狀，爰提起本件國家賠償訴訟
    ，並聲明：㈠撤銷系爭行政處分並回復抗告人系爭實務訓練
    資格。㈡相對人應作成回復抗告人受訓資格，並為核定系爭
    實務訓練成績合格之行政處分，及報請考試院核發抗告人考
    試及格證書。伊係提起國家賠償訴訟，民事法院應有審判權
    ，依司法院大法官釋字第540號解釋意旨，普通法院民事庭
    不得將之移送行政法院；原裁定將本件移送臺北高等行政法
    院，於法未合，爰提起抗告，請求廢棄原裁定等語。
二、按普通法院認其無受理訴訟權限者，應依職權裁定將訴訟移
    送至有受理訴訟權限之管轄法院，民事訴訟法第31條之2第2
    項定有明文。次按我國目前係採二元訴訟制度，關於民事訴
    訟與行政訴訟審判權之劃分，應由立法機關通盤衡酌爭議案
    件之性質及既有訴訟制度之功能（諸如法院組織及人員之配
    置、相關程序規定、及時有效之權利保護等）決定之。法律
    未有規定者，應依爭議之性質並考量既有訴訟制度之功能，
    定其救濟途徑。亦即，關於因私法關係所生之爭議，原則上
    由普通法院審判；因公法關係所生之爭議，原則上由行政法
    院審判（司法院大法官釋字第695號、第758號、第759號、
    第772號、第773號、第787號解釋參照）。準此，普通法院
    有無受理訴訟事件之權限，應以原告起訴主張為訴訟標的之
    法律關係是否屬於私法上之爭執為斷，苟原告所訴請裁判之
    法律關係非屬私法上之爭執，普通法院自無審判權。
三、經查：
  ㈠憲法第18條規定人民有服公職之權利，旨在保障人民有依法
    令從事於公務，暨由此衍生享有之身分保障、俸給與退休金
    等權利。依公務人員考試法第1條、第21條第1項規定：公務
    人員之任用，依本法以考試定其資格；公務人員各等級考試
    正額錄取者，按錄取類科，依序分配訓練，訓練期滿成績及
    格者，發給證書，依序分發任用。另依公務人員考試錄取人
    員訓練辦法第6條、第43條規定，公務人員考試錄取人員之
    訓練，由相對人自行或委託用人機關等辦理；受訓人員訓練
    期滿並經核定成績及格者，始完成考試程序，由各用人機關
    （構）學校或訓練機關（構）學校函送相對人轉請考試院發
    給考試及格證書，並函請分發機關或申辦考試機關分發任用
    。是公務人員考試筆試及格錄取後，仍須經訓練，訓練期滿
    成績及格時，始完成考試程序，故後者乃為法定考試程序之
    一部分。公務人員保障法第102條第2項並明文規定應各種公
    務人員考試錄取參加訓練之人員，不服相對人所為之行政處
    分者，有關其權益之救濟，依訴願法之規定行之；其立法理
    由略為：依相對人組織法第2條規定，相對人職掌除辦理公
    務人員保障事件之審議外，尚包含辦理公務人員考試錄取訓
    練事項；應各種公務人員考試錄取參加訓練之人員，不服相
    對人依考試錄取人員訓練法規所為之行政處分，例如否准保
    留受訓資格、免除基礎訓練、縮短實務訓練、免訓、補訓、
    重新訓練、停止訓練；廢止受訓資格、訓練成績核定通知、
    核定訓練成績不及格、否准提供測驗試題或不服試題疑義之
    處理結果等，倘仍依本法規定提起復審救濟，並由相對人審
    議決定，當事人恐將滋生公正性不足之疑慮，為增加其信服
    度，爰增列第2項，明定渠等不服相對人所為之行政處分者
    ，依訴願程序請求救濟（公務人員保障法第102條106年6月1
    4日修正理由參照）。
  ㈡抗告人提起本件訴訟，係主張相對人所為系爭行政處分不符
    系爭原則第1、2、3、4點，侵害抗告人應考試服公職之權利
    ，故請求相對人撤銷系爭行政處分，回復抗告人之系爭實務
    訓練資格，並應作成回復抗告人受訓資格、核定系爭實務訓
    練成績合格之行政處分，以及報請考試院核發抗告人考試及
    格證書（見原法院卷第9至27頁）。抗告人雖援引國家賠償
    法第2條第2項、第7條第1項但書規定為據，惟究其法律性質
    ，乃請求相對人核定其訓練、考試及格，以使其得以取得公
    務人員任用資格，則兩造間就此訓練、考試合格與否之爭議
    ，自屬公法上法律關係之爭議；且系爭行政處分係相對人依
    公務人員考試錄取人員訓練辦法第44條第1項第13款所為廢
    止抗告人受訓資格之處分（見原法院卷第103至105頁），依
    前引公務人員保障法第102條第2項規定，不服相對人所為該
    項處分者，亦應循訴願法之規定救濟，是普通法院並無受理
    本件訴訟審判權限甚明。至於抗告人援引之司法院大法官釋
    字第540號解釋，係針對國民住宅條例所規定之收回國宅強
    制執行事件，認其所涉者為私權法律關係，普通法院民事庭
    不得裁定駁回強制執行之聲請；所涉案件類型與本件並不相
    同，自無從比附援引。
四、依上所述，抗告人向無審判權之原法院起訴，自非適法，原
    法院依職權裁定將本件移送有受理訴訟權限之臺北高等行政
    法院，核無違誤。抗告意旨指摘原裁定不當，求予廢棄，為
    無理由，應予駁回。
五、據上論結，本件抗告為無理由，爰裁定如主文。　　　　　
中　　華　　民　　國　　110 　年　　3 　　月　　31　　日
                  民事第六庭    
                      審判長法  官  陶亞琴
                            法  官  陳賢德
                            法  官  陳蒨儀
正本係照原本作成。
本裁定除以適用法規顯有錯誤為理由外，不得再抗告。如提起再
抗告，應於收受送達後10日內委任律師為代理人向本院提出再抗
告狀。並繳納再抗告費新臺幣１千元。
中　　華　　民　　國　　110 　年　　3 　　月　　31　　日
  　　　　　　　　　　　　　書記官  葉國乾